【裁判字號】    99,停,18
【裁判日期】    990902
【裁判案由】    聲請停止執行
【裁判全文】
高雄高等行政法院裁定
                                        99年度停字第18號
聲  請  人  永駿豐建設工業股份有限公司
代  表  人  甲○○
相  對  人  高雄縣政府
代  表  人  丙○○  縣長
上列當事人間高雄縣營建剩餘土石方管理自治條例事件，聲請人
聲請停止原處分之執行，本院裁定如下：
    主  文
聲請駁回。
聲請程序費用由聲請人負擔。
    理  由
一、按「於行政訴訟起訴前，如原處分或決定之執行將發生難於
    回復之損害，且有急迫情事者，行政法院亦得依受處分人或
    訴願人之聲請，裁定停止執行。」固為行政訴訟法第116條
    第3項前段所明定。惟訴願法第93條第2項既規定受處分人得
    申請受理訴願機關或原處分機關停止執行，理論上得由上開
    機關獲得救濟，殊無逕向行政法院聲請之必要。且行政訴訟
    係審查行政處分違法之最終機關，若一有行政處分，不待訴
    願程序即聲請行政法院停止原處分之執行，無異規避訴願程
    序，而請求行政法院為行政處分之審查，故必其情況緊急，
    非即時由行政法院予以處理，則難以救濟，否則尚難認有以
    行政法院之裁定予以救濟之必要，應認欠缺保護之必要（最
    高行政法院98年度裁字第3129號裁定參照）。又所謂難以回
    復之損害，係指其損害不能回復原狀，或不能以金錢賠償，
    或在一般社會通念上，如為執行可認達到回復困難之程度而
    言。
二、本件聲請意旨略以：
（一）本件原處分機關高雄縣政府以聲請人違反「高雄縣營建剩
      餘土石方管理自治條例」第22條規定，不准聲請人展延營
      運之聲請。然查：聲請人早於民國87年11月10日即獲經濟
      部核准興辦設置地區性廢棄預拌混凝土及混凝土攪拌車污
      泥水回收處理事業，並通知台灣糖業公司撥給聲請人高雄
      縣大社鄉○○○段371-1地號土地作為興辦上開事業之用
      ，並設定50年地上權在案，其核准文號為：經（87）工字
      第87890663號，讓聲請人用以回收處理營建廢棄混凝土、
      污泥、污泥水及營建剩餘土石方中之砂、石、土，作再利
      用，以產製混凝土暨可控性、低強度混凝土之粗細骨材及
      其製品Controlled Low Strength Material.CLSM。
（二）「高雄縣營建剩餘土石方管理自治條例」係於91年2月15
      日始公布施行，聲請人既早已獲經濟部核准興辦土資場事
      業，此授益處分迄今仍有效存在，依法顯非可由高雄縣政
      府擅自援引施行在後之自治條例來否定經濟部此項授益處
      分。茲聲請人除了提起訴願之外，由於情況甚為緊急，誠
      恐訴願程序來不及獲得適時的救濟而被迫停止營運，導致
      「交通部公路總局第三區養護工程處」、「台灣自來水股
      份有限公司第七區管理處」、「高雄市○○○○○○○道
      工程處」及各相關工程主辦機關，其公共工程剩餘土將找
      不到合法的收容處理場所，勢必造成公共工程之延誤，嚴
      重影響公共利益，產生難以回復的重大損害等語，並聲請
      裁定停止原行政處分之執行。
三、經查，聲請人已對原處分提起訴願一節，業據其於聲請狀陳
    明在卷，然聲請人並未提出已向原處分或受理訴願機關聲請
    停止執行遭駁回之情事，且本件依聲請人所陳事由，均為得
    依訴願程序予以救濟之事項，難認有即時由本院予以救濟之
    必要；參以聲請人所經營之土石方資源堆置場因營運期限屆
    滿，申請展期經相對人否准，縱有損害，亦屬營運收益減少
    之損失或因其他工程延宕所生之損害賠償，依社會通念，非
    不能由金錢賠償，並無難以回復情事，且土石方資源堆置場
    亦非僅聲請人一家所經營，亦無不可替代性。綜上，聲請人
    主張本件原處分之執行，將使聲請人發生難於回復之損害，
    且有非於起訴前由本院予以即時處理，否則難以救濟之急迫
    性，並非可採，核與前揭停止執行之要件不符，其聲請停止
    執行，不應准許，應予駁回。
四、依行政訴訟法第104條、民事訴訟法第95條、第78條，裁定
    如主文。
中    華    民    國    99    年    9     月    2     日

            高雄高等行政法院第二庭
                        審判長法官  江  幸  垠
                              法官  簡  慧  娟
                              法官  吳  永  宋
以上正本係照原本作成。
如不服本裁定，應於裁定送達後10日內以書狀敘明理由，經本院
向最高行政法院提出抗告（須按對造人數附具繕本）。
中    華    民    國    99    年    9     月    2     日

                            書記官  李  昱

司法院資訊處製作；財團法人民間司法改革基金會備份。
